【裁判字號】    98,交聲,155
【裁判日期】    980731
【裁判案由】    違反道路交通管理處罰條例聲明異議
【裁判全文】
臺灣臺北地方法院交通事件裁定         98年度交聲字第155號
原處分機關  交通部公路總局臺北區監理所
異  議  人
即受處分人  乙○○
上列受處分人因違反道路交通管理處罰條例案件，對於交通部公
路總局臺北區監理所中華民國九十七年十二月十二日所為之處分
（原處分案號：北監自裁字第裁四○－Ｃ00000000號）
，聲明異議，本院裁定如下：
    主  文
異議駁回。
    理  由
一、按駕駛人駕駛汽車，應遵守道路交通標誌、標線、號誌之指
    示，並服從交通指揮人員之指揮，道路交通安全規則第九十
    條定有明文。次按「汽車駕駛人轉彎時，有下列情形之一者
    ，處新臺幣（下同）六百元以上一千八百元以下罰鍰：……
    二、不依標誌、標線、號誌指示。」，復為道路交通管理處
    罰條例第四十八條第一項第二款所明定，另汽車駕駛人駕駛
    汽車違反道路交通管理處罰條例第四十八條規定者，除應依
    該條所規定之罰鍰處罰外，並應予以記違規點數一點，亦經
    道路交通管理處罰條例第六十三條第一項第一款規定明確。
    是行為人如於駕駛汽車轉彎時，有不依號誌指示而違規左轉
    之行為，嗣為警舉發，而在舉發通知單上所載之應到案日期
    前繳納罰鍰或到案提出申訴或陳述，經處罰機關調查後仍認
    定有上開違規行為者，依違反道路交通管理事件統一裁罰基
    準及處理細則（下稱處理細則）第二條第二項所定之違反道
    路交通管理事件統一裁罰基準表（下稱基準表）規定，須對
    該行為人處以六百元之罰鍰，並記違規點數一點。
二、本件異議人即受處分人乙○○於民國九十七年十月十二日十
    五時二分許，駕駛李美瑩所有之車牌號碼七Ｎ－○五二三號
    自用一般小客車，沿臺北縣新店市○○路○段方向行駛，行
    經安康路一段、安忠路路口設有燈光號誌管制之交岔路口之
    際，其當時面對遵行方向之號誌係直行綠燈、左轉綠燈尚未
    亮起之行車管制號誌，竟未遵守該行車管制號誌之指示即逕
    行左轉往安忠路方向行駛，適為在該路口執行勤務之臺北縣
    政府警察局新店分局交通分隊警員甲○○當場發現予以攔停
    ，並認受處分人有違反道路交通管理處罰條例第四十八條第
    一項第二款規定之行為掣單舉發，並欲將舉發通知單交受處
    分人簽收，然受處分人拒簽拒收該舉發通知單，警員遂將受
    處分人拒絕簽收事由記明於該舉發通知單上，並告知受處分
    人應到案時間及處所，且記名事由與告知事項而視為已收受
    ，嗣受處分人於舉發通知單上所載之應到案日期（九十七年
    十月二十七日）前之九十七年十月二十五日提出申訴，經原
    處分機關請舉發機關即臺北縣政府警察局新店分局調查結果
    ，仍認受處分人確有前開不依號誌指示左轉之違規行為，原
    處分機關乃依道路交通管理處罰條例第四十八條第一項第二
    款、處理細則第四十三條、第四十四條及基準表之規定，於
    九十七年十二月十二日以北監自裁字第裁四○－Ｃ0000
    0000號裁決書就受處分人前開違規行為裁處受處分人罰
    鍰六百元，且依同條例第六十三條第一項（漏引第一款）規
    定，記違規點數一點在案。
三、本件聲明異議意旨詳如後附之聲明異議狀影本所載。
四、訊據受處分人矢口否認有何違反道路交通管理處罰條例規定
    之行為，辯稱：該路口十幾年來都沒有改過紅綠燈時相順序
    的變換，在九十七年十月十二日當天其係按照以往的方式行
    駛，也就是在安康路綠燈時就把車往前面開至安康路、安忠
    路中間待轉區準備在該紅綠燈時相變換成左轉綠燈時左轉，
    後來燈號變換後，其就依照此方式左轉到安忠路云云。
五、經查：
(一)受處分人如何於前述時間，在行經設有紅綠燈光號誌管制之
    交岔路口時，為直行綠燈亮起、左轉綠燈尚未亮起之指示號
    誌，竟仍違規左轉行駛等行為之違規事實，業據證人即目睹
    受處分人違規行駛繼而開單告發受處分人之員警甲○○於本
    院九十八年二月十一日調查時，以具結擔保渠供述之真實性
    ，並在負擔偽證罪之心理處罰心理狀態下證稱：「當天我是
    服下午的勤務，我站在安忠路上，小隊長丙○○也在安忠路
    上，我們二人站在附近，當時安康路上的燈號是直行綠燈燈
    號，要等到燈號轉換之後才會出現左轉綠燈，才能直行或左
    轉，但受處分人在直行綠燈亮起而左轉綠燈尚未亮起時就左
    轉過來，所以我就依交通法規告發他。攔停受處分人後，受
    處分人表示他沒有違規，也拒絕出示證件，我告知他：我有
    權利可以盤檢你的證件。同時我告知受處分人違規事項，受
    處分人說：號誌何時更改？我回答：號誌更改時間我不知道
    ，我是依當時的號誌為準來告發。在我把舉發單交給受處分
    人時，受處分人表示他不要簽名，我告知受處分人到案時間
    及地點，受處分人表示他不服，我告知他若有不服的話，可
    以去申訴，因為受處分人所說的號誌更改並非我們所管轄，
    當天受處分人也沒有將該舉發單拿走。」、「（問：當天為
    何會在該處執行勤務？）因為主管說該路口是易肇事路口，
    直行車輛常常在第一時相（直行車雙向通行的時相）就違規
    左轉，所以要保護往新店方向用路人的安全，就在那個路口
    取締違規。在當時我們分局的交通隊常常在該路口執行交通
    勤務。」、「當時我告發受處分人時，也有告訴受處分人說
    他左轉的時候，時相是雙向車輛直行，並非左轉綠燈的時相
    。」等語明確（見本院九十八年二月十一日訊問筆錄），並
    經在場之另一員警即證人丙○○於本院訊問時證稱：「（問
    ：是否記得九十七年十月十二日新店安康、安忠路口紅綠燈
    號誌的時相變換順序？）先往安康路的雙向直行箭頭綠燈，
    安康路往市區的直行箭頭綠燈號誌熄滅後變成紅燈，此時往
    安忠路的左轉箭頭綠燈號誌才會啟動，直行箭頭綠燈此時也
    是亮起，之後安康路的紅綠燈會變成紅燈，安忠路的車輛就
    可以行駛。」、「當天紅綠燈號誌運作正常、明確，並無損
    壞，紅綠燈號誌時相的變換順序就是我剛才所說的順序沒錯
    。」等語在卷，並有現場號誌照片三幀附卷可參。
(二)受處分人雖以前情置辯，惟交通標誌、標線、號誌之設置目
    的，在於提供車輛駕駛人及行人有關道路路況之警告、禁制
    、指示等資訊，以便利行旅及促進交通安全。再指示標誌、
    標線係用以表示用路人得如何使用特定路段或處所之規制措
    施，用路人使用特定路段或處所時，應遵守標誌所為之遵行
    、禁止、或限制規定，此種不變換內容之指示標誌，其法律
    性質屬一般處分（最高行政法院七十二年度判字第三二七號
    判決參照），是不論其係對人抑或對物之一般處分，於用路
    人進入可見該標誌之範圍同時，即認對其為通知，進而用路
    人即有受標誌規範之義務，且該等標誌之設置在主管機關未
    依法變更前，所有用路人仍應有遵守之義務。查臺北縣政府
    交通局於九十七年十月間依據民眾反映將遲閉時相試行調整
    為早開時相，惟因早開時相反造成前後不連續及民眾不適應
    ，而更形壅塞，故再經評估後於十月底恢復為原時相，固有
    臺北縣政府交通局九十八年二月十日北交工字第○九八○○
    四一四六七號函、九十七年十月十六日臺北縣政府電子陳情
    回覆郵件列印資料影本等在卷可按，而受處分人既為領有駕
    駛執照之駕駛人，於駕車行駛時應確實觀看該處號誌之指示
    並依據當時之號誌指示行駛，在該處號誌時相未更改前，該
    號誌仍屬有效之交通管制號誌規定而應受遵循，是關於交通
    標誌、標線等行政處分之效力，係以該等標誌標線之現實上
    存在而認定其效力，並無受處分人所辯依過去慣例模式行車
    之餘地。又倘所有汽、機車駕駛人見主管機關所設置之標線
    、標誌或號誌，全憑主觀之認知，認為設置不當即可恣意違
    反，或稱依循慣例而逕行行駛，則如何建立道路上所劃設標
    誌、標線或號誌之公信力，交通安全之秩序亦將無從建立，
    其他用路人之生命、財產安全，將失去保障，是受處分人所
    辯：該路口十幾年來都沒有改過紅綠燈時相順序的變換，在
    九十七年十月十二日當天其係按照以往的方式行駛，也就是
    在安康路綠燈時就把車往前面開至安康路、安忠路中間待轉
    區準備在該紅綠燈時相變換成左轉綠燈時左轉，後來燈號變
    換後，其就依照此方式左轉到安忠路云云，無從執為有利於
    受處分人之認定。本件事證明確，受處分人確有前開違規行
    為堪以認定。
六、綜上所述，受處分人確有於上開時、地轉彎時，不依該處設
    置之號誌指示逕行直接左轉之違規行為，且已在舉發通知單
    上所載之應到案日期前到案提出申訴，從而原處分機關依道
    路交通管理處罰條例第四十八條第一項第二款、處理細則第
    四十三條、第四十四條暨基準表之規定，裁處受處分人罰鍰
    六百元，並依同條例第六十三條第一項第一款規定記違規點
    數一點，核無違誤，是本件受處分人之異議為無理由，應予
    駁回。
據上論斷，應依道路交通案件處理辦法第十九條，裁定如主文。
中    華    民    國    98    年    7     月    31    日
                  交通法庭  法  官  黃紹紘
以上正本證明與原本無異。
如不服本裁定，應於送達後5日內，向本院提出抗告狀。
                            書記官  陳靜君
中    華    民    國    98    年    8     月    10    日


司法院資訊處製作；財團法人民間司法改革基金會備份。
